臺灣高等法院臺中分院刑事判決　　　　　　　　　九十三年度上訴字第一五四五號
　　上　訴　人　臺灣南投地方法院檢察署檢察官
　　被　　　告　丙○○
　　指定辯護人　本院公設辯護人　丁○○
右上訴人因被告準強盜等案件，不服臺灣南投地方法院九十二年度訴字第四七二號中
華民國九十三年七月二十一日第一審判決（起訴案號：臺灣南投地方法院檢察署九十
二年度偵字第三三七二號、移
起上訴，本院判決如左：
      主  文
原判決撤銷。
丙○○連續攜帶兇器竊盜，因脫免逮捕，而當場施以強暴，未遂，處有期徒刑伍年貳
月。扣案之園藝剪刀、十字螺絲起子、Ｔ型板手、美工刀、梅花板手、活動六角板手
、固定鉗、鑰匙各壹支及工具包壹個，均沒收。
    事  實
一、丙○○曾於民國（下同）八十六年間因先後犯吸用麻藥罪、轉讓禁藥罪，經法院
    分別判處有期徒刑七月、一年，經定應執行刑為有期徒刑一年五月。又於八十七
    年間，因違反槍砲彈藥刀械管制條例案件，經臺灣臺中地方法院判處有期徒刑五
    年六月確定，嗣上訴於本院經撤回上訴確定。以上各罪經接續執行，指揮書執行
    完畢日期為九十四年三月九日，嗣於九十一年一月十日縮短刑期假釋交付保護管
    束，因於假釋中更犯罪，致其前開假釋遭撤銷，應執行殘刑三年一月十日，現正
    執行殘刑中。
二、詎丙○○猶不知悔改，竟基於意圖為自己不法所有之概括犯意，先於九十二年九
    月四日凌晨零時許，攜帶所有工具包一個（其內置有所有客觀上可供兇器使用之
    園藝剪刀、十字螺絲起子、Ｔ型板手、美工刀、梅花板手、活動六角板手、固定
    鉗各一支），至乙○○位於南投縣草屯鎮○○里○○街一一三號住處前，持上開
    Ｔ型板手一支，撬開乙○○所有車牌號碼Ｍ八─五九五九號自小客車左前車門（
    其涉毀損部分，未據告訴），進入該車內著手搜尋車內財物，適為乙○○之鄰居
    劉瑞昌發覺以電話報警處理，旋由南投縣政府警察局草屯分局中正派出所警員簡
    惠民駕駛巡邏車前往現場，丙○○見警用巡邏車到場，即自上開自小客車車旁竄
    出逃逸，致竊盜未得逞。警員簡惠民見狀立即下車追捕，於追趕約一百公尺即將
    逮捕丙○○時，丙○○為脫免逮捕，竟持其所有前揭園藝剪刀一支攻擊依法執行
    職務警員簡惠民之身體，對依法執行公務之警員簡惠民施以強暴，簡惠民加以閃
    避後，隨即以擒拿術將其壓制在地，奪下該園藝剪刀，致簡惠民受有手肘部遭剪
    刀刺傷之傷害（其涉傷害部分，未據告訴），並為警扣得其所有供竊盜所用之園
    藝剪刀、十字螺絲起子、Ｔ型板手、美工刀、梅花板手、活動六角板手、固定鉗
    、鑰匙各一支及工具包一個。
三、丙○○復承前同一之概括犯意，於九十二年十月二十日下午一時三十分，在甲○○位於臺中縣潭子鄉○○路○段一二八巷三號住處前，見甲○○所有車牌號碼Ｍ
    Ｏ─三四八九號自用小客車鑰匙插著正發動中，乃徒手竊取該自用小客車，得手
    後，正欲駕車離去之際，適為甲○○發覺而站在該車車頭欲加以阻擋，丙○○為
    防護贓物、脫免逮捕，當場駕車衝撞甲○○，對甲○○施以強暴，甲○○見狀趕
    緊閃躲，始免遭撞及，丙○○則趁隙駕車逃離現場。嗣經警循線查獲上情。
四、案經南投縣警察局草屯分局報請臺灣南投地方法院檢察署檢察官偵查起訴，暨臺
    中市警察局第五分局報請臺灣臺中地方法院檢察署檢察官移送併案審理。
    理由
一、被告對於其於右揭時、地，如何持Ｔ型板手竊取乙○○所有車牌號碼Ｍ八─五九
    五九號自小客車車內財物，因警用巡邏車到場，致竊盜未得逞之事實，坦白承認
    ，惟矢口否認有何為脫免逮捕，而當場施強暴之準強盜犯行，辯稱：園藝剪刀放
    在工具包裡，其手中根本沒有拿園藝剪刀，沒有持前揭園藝剪刀一支攻擊警員簡
    惠民之身體云云。經查，右揭被告於行竊後遭發覺而未得逞，其為脫免逮捕，如
    何持園藝剪刀攻擊追捕在後之警員簡惠民，對警員簡惠民施強暴，致簡惠民受有
    手肘部遭剪刀刺傷之傷害等情，已據證人簡惠民於原審審理時結證在卷，核與證
    人即當時一同追捕被告之警員吳定昭於原審審理時結證稱：「我們（指伊與簡惠
    民）沿著儒林街進去，快到的時候有一輛車子從旁邊衝出來，正要追車的時候，
    我需要迴車，這時有人從儒林街一一三號跑出來，我們就直覺這個人有問題，我
    們就決定追人不追車，簡惠民就先下車，一直追，我就在後面追，並一邊喊不要
    動，追了三十公尺時，看到被告把黑色包包丟掉，追了一百公尺時，看到簡惠民
    追到被告，我還距離簡惠民約二、三十公尺，我就趕快過去支援，因為被告已經
    與簡惠民在地上翻滾，扭打，當時被告手上拿園藝剪刀，簡惠民握住被告的手，
    被告拿著剪刀手腕還一直在揮動」、「我聽到簡惠民說他手被剪刀劃傷」等情大
    致相符。又參諸被告於偵查中供稱：「（問：後來警察要抓你，你還打他是不是
    ？攻擊警察啦？）答：沒有。（問：那你用隨身攜帶的園藝剪刀攻擊他是不是？
    ）答：沒有。那時候已經被壓制住。（問：你手上拿著園藝剪刀是不是？）答：
    當時頭腦不清楚。因為那時候包包在那邊，東西都在那邊，我記得好像有拿園藝
    剪刀」等語，業經原審於九十三年二月二十六日行準備程序時當庭勘驗被告於九
    十二年九月四日受訊問時之偵查中錄音帶內容屬實，是被告於遭警逮捕時，其手
    中確有持園藝剪刀，證人簡惠民、吳定昭前開證述自非誣攀。此外，並有園藝剪
    刀、十字螺絲起子、Ｔ型板手、美工刀、梅花板手、活動六角板手、固定鉗、鑰
    匙各一支及工具包一個扣案可稽。足認被告確有行竊被害人乙○○所有車牌號碼
    Ｍ八─五九五九號自小客車車內財物未得逞，為脫免逮捕，持園藝剪刀對警員簡
    惠民施以強暴致傷之犯行無訛。被告前開所辯，自不足採信。事證明確，被告此
    部分犯行，堪以認定。
二、訊據被告對於其於右揭時、地，如何徒手竊取甲○○所有車牌號碼ＭＯ─三四八
    九號自用小客車得手，欲離去時開車撞被害人甲○○之事實，坦白承認，惟矢口
    否認有何為防護贓物、脫免逮捕，而當場施強暴之準強盜犯行，辯稱：其不是故
    意要撞被害人甲○○，可能是沒有注意才撞到的云云。經查：刑事訴訟法第一百
    五十九條之一第二項規定被告以外之人於偵查中向檢察官所為之陳述，除顯有不
    可信之情況者外，得為證據。本件被告上開供稱並非故意撞被害人甲○○等語，
    足證形式上被告確有開車撞向甲○○，參以證人即被害人甲○○於偵查中證稱：
    「‧‧‧我引擎發動好，我就進入（我）家，我出來之後，發現他（指被告）要
    開走我的車，我站在車頭要擋他。他偷開我的車要撞我。我趕快閃，‧‧‧」等
    語（詳見臺灣臺中地方法院檢察署九十二年度偵字第二二一一一號卷第七十七頁
    ），顯有與被告供稱確有開車撞甲○○之情形相符，只是被告辯稱：並無故意等
    語，被害人甲○○所證並無顯不可信之情況，依上開刑事訴訟法第一百五十九條
    之一第二項之規定，本院自得採為證據，再按被害人甲○○既已證稱：被告於被
    害人站於車頭前等語，則被害人甲○○發覺所有上開自小客車遭被告竊取，欲阻
  擋被告駕車離去所站立位置乃在車頭處，係處於駕駛座前方，而當時時間係下午
    一時三十分，天色正明，視線無虞，被告應得以清楚看見被害人甲○○站立於該
    處方是，其明知車前有被害人甲○○，猶駕車衝撞被害人甲○○，圖以順利竊車
    逃脫，其主觀上應具有故意甚明，非僅只過失而已。其此部分所辯，無非事後卸
    責之詞，洵不足採信。事證明確，被告此部分犯行，亦堪以認定。雖被告於本院
    調查時請求被害人甲○○應出驗傷單以證明被告有撞他等語，惟如上所述被害人
    甲○○僅證稱：「他（指被告）要開走我的車，我站在車頭要擋他。他偷開我的
    車要撞我。我趕快閃」等語，並未證稱被告已撞到他，是本件甲○○並未受傷，
    惟是否受傷與被告是否有開車衝撞甲○○之防護贓物、脫免逮捕，而當場施強暴
    之準強盜犯行無關，本院認並無必要再請甲○○出具驗傷單之必要，附此敘明。
三、按園藝剪刀、十字螺絲起子、Ｔ型板手、美工刀、梅花板手、活動六角板手、固
    定鉗均質堅厚實、銳利，在客觀上足對人之身體、生命構成威脅，均為凶器。又
    刑法第三百二十九條所謂當場，固不以實施竊盜或搶奪者尚未離去現場為限，即
    已離盜所而尚在他人跟蹤追躡中者，仍不失為當場（參見最高法院二十八年上字
    第一九八四號判例意旨）。且按刑法第三百二十九條之以強盜論，即以強盜罪相
    當條文處罰之意，並非專以刑法第三百二十八條第一項之強盜論，故刑法第三百
    三十條所謂犯強盜罪，不僅指自始犯強盜罪者而言，即依刑法第三百二十九條以
    強盜論者，亦包括之，如此項準強盜有刑法第三百二十一條第一項各款情形之一
    ，自應依刑法第三百三十條論處。復按刑法準強盜罪，係以竊盜或搶奪為前提，
    在脫免逮捕之情形，其竊盜或搶奪既遂者，即以強盜既遂論，如竊盜或搶奪為未
    遂，即以強盜未遂論（參見最高法院六十八年台上字第二七七二號判例意旨）。
    核被告於右揭時、地，持Ｔ型板手竊取車牌號碼Ｍ八─五九五九號自小客車車內
    財物，未得逞，於警員追捕時，因脫免逮捕，持園藝剪刀對依法執行公務之警員
    簡惠民施以強暴，致警員簡惠民受有前開傷害所為，係犯刑法第三百二十九條之
    準強盜罪，並有刑法第三百二十一條第二項、第一項第三款、第一百三十五條第
    一項之情形，應依刑法第三百三十條第二項、第一項之加重（準）強盜未遂罪論
    處。公訴意旨雖未就刑法第一百三十五條第一項之妨害公務犯行起訴，惟本部分
    妨害公務犯行與上開加重（準）強盜未遂罪間，有一行為觸犯數罪名之想像競合
    犯關係，本件自得併予審理。又公訴意旨認應成立刑法第三百二十九條之準強盜
    既遂罪，容有未洽，惟基本事實同一，起訴法條應予變更。另核被告於右揭時、
    地，徒手竊取車牌號碼ＭＯ─三四八九號自用小客車得手，欲離去時，為防護贓
    物、脫免逮捕，而當場衝撞被害人甲○○施強暴所為，係犯刑法第三百二十九條
    之準強盜既遂罪。又其先後所犯加重（準）強盜未遂與準強盜既遂犯行，時間緊
    接，犯罪構成要件相同，顯係基於概括之犯意為之，應依連續犯之規定，論以情
    節較重之加重（準）強盜未遂罪一罪，並加重其刑。被告已著手於竊盜行為之實
    施，但未得手，其加重準強盜罪部分即以未遂犯論，依刑法第二十六條前段之規
    定，按既遂犯之刑度減輕之，並先加而後減之。其前開準強盜既遂犯行部分，雖
    未據起訴，惟經檢察官移送併案審理，本院認該部分與起訴部分具有連續犯之裁
    判上一罪關係，應為起訴效力所及，自應併予審理。原審認被告罪證明確，予以
    論罪科刑，固非無見，惟按：、被告於為脫免逮捕，持其所有前揭園藝剪刀一
    支攻擊依法執行公務之警員簡惠民之身體，而對依法執行公務之警員簡惠民施以
    強暴部分，原審判決疏未論及妨害公務罪，顯有未洽。、刑法第三百二十九條
    準強盜罪之法定刑度依刑法第三百二十八條強盜罪之規定為五年以上有期徒刑，
    原審判決既認定本件「加重（準）強盜未遂罪」比諸刑法第三百二十九條法定最
    輕本刑有期徒刑五年以上之準強盜罪情節較重，且又認應依連續犯加重其刑，惟
    僅處以有期徒刑年捌月，即有輕重失衡之違誤，原審法院檢察官上訴主張原審
    判決並未審酌被告未坦承攻擊警員簡惠民之犯行，且既依連續犯之規定為加重，
    竟僅處以被告有期徒刑三年八月顯屬過輕等語，指摘原審判決不當，即有理由。
    自應由本院將原審判決撤銷，爰審酌被告有前開犯罪事實欄所載之犯罪紀錄，素
    行不佳，有臺灣高等法院被告全國前案紀錄表及臺灣南投地方法院檢察署刑案資
    料查註紀錄表各一份在卷可按，其行竊之次數二次，其中一次未得逞，且於遭發
    覺之際，為脫免逮捕或防護贓物，而分別對追捕之警員及被害人施以強暴行為，
    情節非輕，雖仍否認有衝撞被害人甲○○及對警員簡惠民施強暴，惟念其犯後尚
    坦承竊盜犯行，態度良好等一切情狀，量處被告有期徒刑伍年貳月，以資懲儆。
    又扣案之園藝剪刀、十字螺絲起子、Ｔ型板手、美工刀、梅花板手、活動六角板
    手、固定鉗、鑰匙各一支及工具包一個，均為被告所有供犯罪所用之物，爰依刑
    法第三十八條第一項第二款規定，均併予宣告沒收之。原審法院檢察署檢察官上
    訴意旨雖主張本件應量處被告有期徒刑十年，惟本院依上開審酌各節，認量處被
    告有期徒刑伍年貳月，應已足資懲儆，附此敘明。
據上論斷，應依刑事訴訟法第三百六十九條第一項前段、第三百六十四條、第二百九
十九條第一項前段、第三百條，刑法第五十六條、第一百三十五條第一項、第三百二
十九條、第三百三十條第一項、第二項、第二十六條前段、第三十八條第一項第二款
，判決如主文。
本案經檢察官戊○○到庭執行職務。
中      華      民      國      九十三  年      十二    月      三十    日
                                臺灣高等法院臺中分院刑事第三庭
                                      審判長法　官　江　錫　麟
                                            法  官  林  欽  章
                                            法　官　胡　忠　文
右正本證明與原本無異。
如不服本判決應於收受送達後十日內向本院提出上訴書狀，其未敘述上訴之理由者並
得於提起上訴後十日內向本院補提理由書（均須按他造當事人之人數附繕本）。
                                            書記官  許  美  惠
中      華      民      國      九十三  年      十二    月      三十一  日
附錄本案論罪科刑法條
中華民國刑法第三百二十九條
 (準強盜罪)
竊盜或搶奪，因防護贓物、脫免逮捕或湮滅罪證，而當場施以強暴脅迫者，以強盜論
。
中華民國刑法第三百三十條第一項、第二項
 (加重強盜罪)
犯強盜罪而有第三百二十一條第一項各款情形之一者，處五年以上十二年以下有期徒
刑。
前項之未遂犯罰之。
中華民國刑法第三百二十八條
意圖為自己或第三人不法之所有，以強暴、脅迫、藥劑、催眠術或他法，至使不能抗
拒，而取他人之物或使其交付者，為強盜罪，處五年以上有期徒刑。
以前項方法得財產上不法之利益或使第三人得之者，亦同。
犯強盜罪因而致人於死者，處死刑、無期徒刑或十年以上有期徒刑；致重傷者，處無
期徒刑或七年以上有期徒刑。
第一項及第二項之未遂犯罰之。
預備犯強盜罪者，處一年以下有期徒刑、拘役或三千元以下罰金。
中華民國刑法第一百三十五條
對於公務員依法執行職務時，施強暴脅迫者，處三年以下有期徒刑、拘役或三百元以
下罰金。
意圖使公務員執行一定之職務或妨害其依法執行一定之職務或使公務員辭職，而施強
暴脅迫者，亦同。
犯前二項之罪，因而致公務員於死者，處無期徒刑或七年以上有期徒刑；致重傷者，
處三年以上、十年以下有期徒刑。
                                                                        Ａ
